【裁判字號】    97,簡上,123
【裁判日期】    971031
【裁判案由】    竊盜
【裁判全文】
臺灣新竹地方法院刑事判決             97年度簡上字第123號
上  訴  人  臺灣新竹地方法院檢察署檢察官
被      告  乙○○
上列上訴人因被告犯竊盜案件，不服本院竹北簡易庭97年度竹北
簡字第209 號中華民國97年4 月25日第一審刑事簡易判決（聲請
簡易判決處刑案號：97年度速偵字第761 號）提起上訴，本院管
轄之第二審合議庭判決如下：
    主  文
原判決撤銷。
乙○○竊盜，處有期徒刑月，如易科罰金，以新臺幣壹仟元折
算壹日。又竊盜，處有期徒刑月，如易科罰金，以新臺幣壹仟
元折算壹日。應執行有期徒刑伍月，如易科罰金，以新臺幣壹仟
元折算壹日。
    事  實
一、乙○○意圖為自己不法之所有，於民國97年3 月31日19時30
    分許，在位於新竹縣竹北市○○街358 號處之屈臣氏店內，
    趁店員丙○○不注意之際，徒手竊取該店之蜜妮深層卸妝乳
    4 罐及輕柔眼唇卸妝乳15罐等物，得手後置於其所有之皮包
    內而離去。又另行起意，並基於意圖為自己不法之所有，於
    同日20時5 分許，在位於新竹縣竹北市○○路425 號處之屈
    臣氏店內，趁店員甲○○不注意之際，以相同方法，徒手竊
    取該店之蜜妮深層卸妝乳5 罐及輕柔眼唇卸妝乳4 罐等物，
    得手後置於其所有之皮包內。嗣乙○○欲離開現場時，為甲
    ○○發現，乃報警處理，而為警循線分別查悉上情，並分別
    扣得上揭遭竊之物（均已發還）。
二、案經新竹縣政府警察局竹北分局報請臺灣新竹地方法院檢察
    署檢察官偵查後聲請簡易判決處刑。
    理  由
一、按被告以外之人於審判外之言詞或書面陳述，除法律另有規
    定者外，不得作為證據，刑事訴訟法第159 條第1 項固有明
    文規定。惟被告以外之人於審判外向法官所為之陳述，得為
    證據；被告以外之人於偵查中向檢察官所為之陳述，除顯有
    不可信之情況外，得為證據；且被告以外之人於審判外之陳
    述，雖不符刑事訴訟法第159 條之1 至之4 之規定，惟經當
    事人於審判程序同意作為證據，法院審酌該言詞陳述或書面
    陳述作成時之情況，認為適當者，亦得為證據，復為同法第
    159 條之1 、第159 條之5 第1 項所明定。本案證人即被害
    人屈臣氏店之員工丙○○及甲○○之證述，屬審判外向法官
    所為之陳述，惟並無顯不可信之情況，並經被告同意援引作
    為證據；另本案認定事實所引用之文書證據、物證等證據，
    並無證據證明係公務員違背法定程式所取得，亦無刑事訴訟
    法第159 條之4 之顯有不可信之情況與不得作為證據之情形
    ，且均經被告同意援引作為證據，自應認有證據能力。
二、訊據被告乙○○對於上揭事實坦承不諱，並經證人及被害人
    屈臣氏店之員工丙○○及甲○○於警詢及本院審理時均證述
    綦詳，且有指認資料2 份、被告所竊得之物及現場照片共9
    幀、自願受搜索同意書1 份、新竹縣政府警察局竹北分局搜
    索扣押筆錄1 份、新竹縣政府警察局竹北分局竹北派出所贓
    物認領保管單2 份等在卷可稽，足認被告前揭自白與事實相
    符，應堪採信，本案事證明確，被告犯行堪以認定。
三、按數行為於同時同地或密切接近之時地實施，侵害同一之法
    益，各行為之獨立性極為薄弱，依一般社會健全觀念，在時
    間差距上，難以強行分開，在刑法評價上，以視為數個舉動
    之接續施行，合為包括之一行為予以評價，較為合理，方屬
    接續犯之範疇，足見「接續犯」之成立，係以時、空密接性
    為前提要件，即透過對於同一法益之同種類侵害行為繼續不
    間斷之實行，業已稀釋個別行為之獨立性，致使刑法評價時
    將之視為單一、整體之犯罪行為，以符合社會一般人對於行
    為概念之認知，並與行為人之犯罪目的相互結合（最高法院
    86年臺上字第3295號判例要旨參照）。而若干犯罪行為態樣
    ，本質上原具有反覆、延續實行之特徵，立法時既予特別歸
    類，定為犯罪構成要件之行為要素，則行為人基於概括之犯
    意，在密切接近之一定時、地持續實行之複次行為，倘依社
    會通念，於客觀上認為符合一個反覆、延續性之行為觀念者
    ，於刑法評價上，即應僅成立一罪。學理上所稱「集合犯」
    之職業性、營業性或收集性等具有重複特質之犯罪均屬之，
    例如經營、從事業務、收集、販賣、製造、散布等行為概念
    者是（最高法院95年度臺上字第4686號判決要旨參照）。依
    上開判決意旨例示之具有集合犯特質犯罪之經營、從事業務
    、收集、販賣、製造、散布等行為概念，行為人於犯罪時，
    主觀上即有反覆、持續實施之犯意；本質上亦有反覆、持續
    之實施性質；客觀上常須經由反覆、持續之實施行為，始能
    達到犯罪目的。而本件被告所犯2 次竊盜犯行，雖發生時間
    均為97年3 月31日，但兩者已相差超過半小時餘，且係在不
    同地點所竊取，被害人亦不同，是以難認被告係在一密接時
    、地下接續為之。再者被告於本院審理時自承：（當天開始
    想偷時，有甚麼想法或計畫嗎？）沒有，我就只是想要拿東
    西。（第一家店偷不夠，你還想去偷嗎？）是等語綦詳，足
    見被告在前揭時地第一次為竊盜犯行之際，並非出於將來會
    再反覆為竊盜行為之意，而係完成第一次竊盜犯行後再行起
    意，顯非上開所述集合犯之類型，殊難認以評價一罪為適當
    ，自不得認為僅成立一罪。參以本次刑法修正既依據「刑罰
    公平原則」考量，刪除有關連續犯規定，並將含有連續犯性
    質之常業犯一併全數刪除，其立法理由略為：實務上之見解
    對於「同一罪名」之認定過寬，所謂「概括犯意」經常可連
    綿數年之久，「且在採證上多趨於寬鬆」，每每在起訴之後
    ，最後事實審判決之前，對繼續犯同一罪名之罪者，均適用
    連續犯之規定論處，不無鼓勵犯罪之嫌，亦使國家刑罰權之
    行使發生不合理之現象等語，故基於立法者之考量，本案被
    告所為2 次竊盜犯行，應論以數罪併罰，而不得論以一罪。
四、核被告乙○○所為，均係犯刑法第320 條第1 項之竊盜罪。
    被告所為2 次竊盜犯行，皆犯意個別，行為互殊，應分論併
    罰。
五、原審對被告予以論罪科刑，固非無見。惟原審認定被告所為
    本案2 次竊盜犯行，於刑法之評價上，僅成立一罪，容有未
    洽，檢察官以本案被告所為2 次竊盜罪非集合犯，而應論以
    數罪併罰，指摘原判決不當，為有理由，應由本院撤銷改判
    。爰審酌被告前曾於96年間因犯竊盜罪，經臺灣板橋地方法
    院於96年6 月26日以96年度簡字第3364號判處拘役59日，於
    96年7 月27日確定；又於96年間因犯竊盜罪，經本院於97年
    3 月21日以96年度竹簡字第1092號判處拘役50日，於97年4
    月17日確定；又於96年間因犯竊盜罪，經臺灣桃園地方法院
    於96年8 月31日以96年度壢簡字第1868號判處有期徒刑2 月
    及3 月，應執行有期徒刑4 月，於96年10月8 日確定等情（
    均不構成累犯），有臺灣新竹地方法院檢察署刑案資料查註
    紀錄表及臺灣高等法院被告前案紀錄表各1 份在卷足稽，其
    仍於短時間內再為本案2 次竊盜犯行，及審酌被告犯罪之動
    機、目的、犯罪之手段、品行、智識程度、所竊取財物之價
    值、犯罪所生之損害及犯罪尚能坦承不諱等一切情狀，分別
    判處如主文第二項所示之刑，及諭知如易科罰金之折算標準
    ，並定其應執行之刑，及諭知如易科罰金之折算標準，以示
    懲儆。
據上論斷，應依刑事訴訟法第455 條之1 第1 項、第3 項、第369
條第1 項前段、第364 條、第299 條第1 項前段，刑法第320 條
第1 項、第41條第1 項前段、第51條第5 款，刑法施行法第1 條
之1 第1 項、第2 項前段，判決如主文。
本案經檢察官張嘉宏到庭執行職務。
中    華    民    國    97    年    10    月    31    日
                  刑事第一庭    審判長法  官  許翠玲
                                      法  官  楊數盈
                                      法  官  楊惠芬
以上正本證明與原本無異。
不得上訴。
中    華    民    國    97    年    10    月    31    日
                                      書記官  張懿中
附錄本案論罪科刑法條全文：
刑法第320 條第1 項：
意圖為自己或第三人不法之所有，而竊取他人之動產者，為竊盜
罪，處五年以下有期徒刑、拘役或五百元以下罰金。


司法院資訊處製作；財團法人民間司法改革基金會備份。
